臺灣高等法院民事判決　　　　　　　　　　　　　　九十三年度上易字第三０二號
　　上　訴　人　統一速達股份有限公司
　　法定代理人　林蒼生
　　訴訟代理人　羅培宗
　　上　訴　人　甲○○
　　被 上訴 人　乙○○
右當事人間損害賠償事件，上訴人對於中華民國九十三年一月十九日臺灣桃園地方法
院九十二年度訴字第一四０四號第一審判決提起上訴，本院於九十三年十一月二十三
日言詞辯論終結，判決如左：
    主      文
原判決（除確定部分外）關於命上訴人連帶給付超過新台幣壹拾貳萬仟伍佰陸拾
元本息部分，及該部分假執行之宣告，暨訴訟費用之裁判均廢棄。
右開廢棄部分，被上訴人在第一審之訴及其假執行之聲請均駁回。
其餘上訴駁回。
第一審（除確定部分外）、第二審訴訟費用，由上訴人連帶負擔二分之一，餘由被上
訴人負擔。
    事實及理由
一、程序部分：按共同訴訟人中一人之行為有利益於共同訴訟人者，其效力及於全體
    ，民事訴訟法第五十六條第一款定有明文。本件被上訴人以上訴人統一速達股份
    公司（以下簡稱速達公司）與甲○○須負侵權行為連帶賠償責任起訴，原審判決
    後，速達公司上訴，甲○○則未上訴，依上開說明，速達公司所為上訴有利之行
    為，效力及於甲○○，故甲○○視同亦已上訴，合先說明。
二、被上訴人起訴主張：上訴人甲○○為上訴人速達公司之司機，於民國九十一年十
    月二十八日下午七時許，駕駛該公司車號三Ｋ─九六五號營業大貨車，沿國道中
    山高速公路由北往南行駛，行經南下路段四十七點七公里處，竟疏未注意車前狀
    況，追撞前方由被上訴人所駕駛並搭載被上訴人配偶曾詩嵐之車號八Ｇ─三六五
    三號自用小客車，致被上訴人所駕前揭車輛尾部受損，並造成上訴人受有頸部扭
    傷、背部挫傷、頸椎異常彎曲等傷害，業經原審法院簡易庭以九十二年度桃交簡
    字第八一號刑事簡易判決以業務過失傷害罪判處甲○○有罪確定在案。而被上訴
    人因前開傷害共支出醫療費用新台幣（下同）四千二百八十二元，並受有一個月
    薪資六萬五千元之損害，又於系爭車禍受傷後，搭計程車前往敏盛醫院治療及至
    特易購購物中心採買，共支出七百四十元之交通費，另被上訴人因系爭傷害出現
    頭部暈眩、頸背酸痛、手指麻痺腫脹等不適，影響被上訴人正常工作與家庭生活
    ，且上訴人毫無和解誠意，益增被上訴人精神上之痛苦，併請求賠償五十萬元之
    精神慰撫金。上訴人速達公司為上訴人甲○○之雇用人，為此依民法第一百八十
    四條第一項前段、第一百八十八條第一項前段、第一百九十三條第一項、第一百
    九十五條第一項侵權行為法律關係請求上訴人連帶賠償五十七萬零二十二元及自
    起訴狀繕本送達翌日起至清償日止，按年息百分之五計算之利息等語（原審判命
    上訴人連帶給付被上訴人二十五萬二千六百九十六元及法定遲延利息，駁回被上
    訴人其餘之請求，上訴人就其敗訴部分不服提起上訴，被上訴人則未就其敗訴部
    分聲明不服，被上訴人敗訴部分已確定，另被上訴人就其醫療費用損害部分，於
    本院言詞辯論時，減縮為三千三百二十元）。並聲明：(一)原判決不利上訴人部分
    廢棄。(二)廢棄部份，被上訴人在第一審之訴駁回。
三、上訴人甲○○則以：被上訴人主張之醫療費用金額與其提出之單據不符，且敏盛
    醫院之回函表示被上訴人之傷勢並無後遺症，被上訴人受傷後僅向其服務之新必
    優公司請四天病假，其餘均以被上訴人之有薪年休假來休養，與本件侵權行為無
    因果關係，故被上訴人並未受有薪資損害，另被上訴人請求之慰撫金過高等語為
    辯。上訴人速達公司則以：系爭醫療費用之診斷書費部分，並非上訴人甲○○之
    侵權行為所直接造成，不得請求上訴人賠償，又被上訴人僅向新必優公司請四天
    病假，故其請求上訴人賠償一個月之薪資損失即屬無據。而依系爭診斷證明書所
    載，被上訴人僅有頸椎扭傷，並未有其所稱之頭部暈眩、手指麻痺腫脹之情形，
    又訴外人曾詩嵐已另案訴請上訴人賠償，且被上訴人已將其所需之醫療復健、交
    通費用及薪資損失等項請求上訴人賠償，自均不得作為其請求系爭慰撫金之依據
    等語，資為抗辯。並聲明：上訴駁回。
四、被上訴人主張上訴人甲○○為上訴人速達公司之司機，於前揭時地，駕駛速達公
    司車號三Ｋ─九六五號營業大貨車，因疏未注意車前狀況，自後追撞前方由被上
    訴人所駕並搭載被上訴人配偶曾詩嵐之車號八Ｇ─三六五三號自用小客車，致被
    上訴人所駕前揭自用小客車尾部受損，並造成被上訴人受有頸部扭傷、背部挫傷
    之傷害。上訴人甲○○經原審法院簡易庭以九十二年度桃交簡字第八一號刑事簡
    易判決以業務過失傷害判決有罪確定在案，已據原審依職權調閱原法院檢察署九
    十二年執字第五○三九號甲○○業務過失傷害案卷，查核無誤，自堪信為真實。
    而被上訴人於系爭車禍受傷後，必須搭乘計程車前往敏盛醫院治療及至特易購購
    物中心採買，共支出七百四十元之交通費之事實，業據被上訴人提出診斷證明書
    、計程車專用收據各一件、免用發票收據二件為證，核屬相符，且為上訴人所不
    爭執，復經原審法院依職權調閱原法院九十二年度桃交簡字第八一號刑事卷證，
    及向敏盛醫院調閱被上訴人因系爭傷害之相關病歷查對屬實，有敏盛醫院九十二
    年十月六日以九二敏醫字第二六一三號函所檢送之病歷資料在卷可稽，被上訴人
    此部分之主張堪信為真實。
五、按因故意或過失，不法侵害他人之權利者，負損害賠償責任。又受僱人因執行職
    務，不法侵害他人之權利者，由僱用人與行為人連帶負損害賠償責任。民法第一
    百八十四條第一項前段及第一百八十八條第一項前段分別定有明文。而民法第一
    百八十八條第一項所稱之受僱人，係以事實上之僱用關係為標準（最高法院四十
    五年度台上字第一五九九號判例參照），凡客觀上使用他人為服勞務者，均為僱
    用人，不以有僱用契約之存在為僱用人負責之條件，且所謂執行職務亦不以受指
    示執行之職務為限，倘在外觀上，受僱人之行為，依一般情形觀之，得認為係執
    行職務者，即屬相當。上訴人甲○○既為上訴人速達公司之司機，且於駕駛速達
    公司所有之營業大貨車行進途中，自後追撞被上訴人，足證上訴人甲○○於車禍
    當時係執行其所受速達公司指示之職務。又上訴人甲○○為參與道路交通之人，
    於系爭車禍發生當時，並無不能注意之情狀，竟違反駕駛汽車應注意車前狀況及
    保持安全距離以隨時採取閃煞措施之義務，自後追撞被上訴人駕駛之自小客車，
    並造成被上訴人受有頸部扭傷之傷害，足認上訴人甲○○就系爭車禍之發生應有
    過失，且上訴人甲○○之過失行為與被上訴人身體受傷之結果間，顯有相當因果
    關係，自係不法侵害被上訴人之身體權，而應負侵權行為責任。上訴人甲○○過
    失傷害被上訴人之行為既係為執行其受上訴人速達公司指派之職務所生，參照前
    開規定及說明，被上訴人主張被上訴人應連帶負損害賠償責任，要屬有據。
六、按不法侵害他人之身體或健康者，對於被害人因此喪失或減少勞動能力，或增加
    生活上之需要時，應負損害賠償責任，民法第一百九十三條第一項亦有明文。上
    訴人對於被上訴人既應負連帶侵權行為責任，則對於被上訴人因系爭傷害所喪失
    或減少之勞動能力或增加其他生活上之需要而支出金錢之財產權損害，自應負賠
    償責任。上訴人因過失行為，造成被上訴人受有頸部扭傷、背部挫傷之傷害，被
    上訴人因此所受之損害，分述如下：
  (一)醫療費用部分：
    查被上訴人主張因本件傷害，支出三千三百二十元之醫療費用（原主張支出醫療
    費用四千四百七十元，嗣減縮扣除其中診斷書費一千一百五十元），已據提出醫
    療費用明細表及費用收據等件為證，且為上訴人所不爭執。經核各該收據所載治
    療費與被上訴人所受之傷情吻合，應認均屬治療上之必要費用，被上訴人自得請
    求上訴人連帶賠償，是被上訴人請求上訴人連帶賠償三千三百二十元之醫療費用
    ，核屬有據。
  (二)交通費用部份：
    被上訴人於九十一年十月二十八日因頸部扭傷、背部挫傷至敏盛醫院急診就醫，
    共經十二次門診治療，其中主治醫師賈蔚認被上訴人所需復原期間及是否有後遺
    症產生，須定期於神經外科追蹤一段時間後，再依病患病情發展做客觀判斷，另
    一主治醫師鄭王武則認復原期間因受傷力道而不同，被上訴人所需之復原期間為
    二至六個月，目前無後遺症，被上訴人前往該院接受治療期間宜以汽車載之，不
    宜騎摩托車，避免頸椎震動等情，業經原審法院依職權向敏盛醫院函詢屬實，亦
    有該院前函所附之覆稿二件附卷可證，足見被上訴人於復原期間往來醫院及其他
    場所以計程車代步，核屬因醫療行為所必要致增加生活上需要之支出。又被上訴
    人因系爭車禍受傷後共支出七百四十元之交通費乙節，既為上訴人所不爭執，則
    被上訴人請求上訴人連帶賠償此部分之損害，自亦有據。
  (三)喪失或減少勞動能力損害部分：
    被上訴人因上訴人之傷害行為，導致頸部扭傷、背部挫傷等症狀，有敏盛醫院前
    開回函可稽，且於該函中認被上訴人需要二個月至六個月之復原期間，為上訴人
    所不爭執，被上訴人因本件傷害行為致使其勞動能力受有損失，已堪認定。被上
    訴人於系爭喪失工作能力期間雖有以請年休假之方式，而未造成該期間薪資之損
    失，惟系爭年休假本屬原告在新必優公司所得享有之勞動權利，並非為減輕上訴
    人之本件損害賠償責任而生，設若被上訴人未因本件車禍受傷而需休養，被上訴
    本得自由安排運用系爭年休假期間，或用於渡假，或用於工作領取不休假獎金，
    不致將之挪為休養之用，是被上訴人以請年休假之方式作為其休養期間，難認未
    因此受有該期間之薪資損失，上訴人抗辯被上訴人請年休假期間並無薪資損失云
    云，顯將被上訴人應得之年休假薪資利益作為減輕上訴人之賠償責任，自不可採
    。而被上訴人於新必優公司每月薪資為六萬五千元，平均每日為二千一百六十七
    元乙節，有被上訴人提出之員工在職證明書、各類所得扣繳暨免扣繳憑單各一件
    在卷可稽，且為上訴人所不爭執，另被上訴人休假日有實際看病之日數為九日，
    有被上訴人提出之請假紀錄及醫療費用收據對照可佐，兩造亦當庭合意被上訴人
    喪失勞動能力薪資損失部分以日數九天計算，依此計算，被上訴人於喪失勞動能
    力九日期間，共受有一萬九千五百零三元之薪資損失（2167×9=19503），被上
    訴人於此範圍之主張，於法有據，逾此範圍之勞動能力喪失或減少損害主張，則
    非正當。
  (四)精神慰藉金部分：
    不法侵害他人之身體、健康、名譽、自由、信用、隱私、貞操，或不法侵害其他
    人格法益而情節重大者，被害人雖非財產上之損害，亦得請求賠償相當之金額，
    民法第一百九十五條第一項定有明文。本件被上訴人主張因此事故受有二十萬元
    （被上訴人於原審慰藉金部分請求五十萬元，原審判命上訴人連帶賠償二十萬元
    ，超過部分，已經原審判決駁回，未據被上訴人上訴，不在本院審理範圍）之非
    財產上損害云云。按慰藉金係以精神上所受無形之痛苦為準，非如財產損失之有
    價額可以計算，究竟如何始認為相當，自應審酌被害人之受傷情形及其與加害人
    之地位、身分、經濟能力、並被害人所受痛苦之程度暨其他一切情事，定其數額
    。本院審酌被上訴人畢業於私立大同工學院，已婚，於車禍發生當時及現在均擔
    任新必優公司技術顧問一職，月薪六萬五千元，擁有桃園縣蘆竹鄉一間第六樓之
    房地及汽車一輛，並持有新必優公司股票五千股共五萬元，現仍有貸款二百三十
    二萬七千九百五十五元；上訴人甲○○則為振聲高中畢業，已婚，育有一子，名
    下並無財產，在九十一年度之綜合所得為二十九萬七千五百三十七元；上訴人速
    達公司資產總計為八億六千五百二十四萬六千八百三十八元，九十一年淨損為三
    億六千七百零八萬六千一百元，有兩造各自陳述及提出之各類所得扣繳暨免扣繳
    憑單、畢業證書、不動產權狀、損益表、資產負債表等在卷可考，並審酌造成本
    件車禍之原因、兩造之身分、地位、經濟能力、被上訴人所受之傷害、其身體、
    精神上痛苦、迄仍在復健治療中等一切情狀，認被上訴人請求上訴人連帶賠償之
    慰藉金以十萬元為適當，被上訴人逾此範圍之主張，難認有據。
  (五)合計被上訴人因上訴人之不法侵害行為所受之損害共計為十二萬三千五百六十三
    元（740+3,320+19,503+100,000=123,563）。
七、綜上所述，被上訴人依據侵權行為之法律關係，請求上訴人連帶給付二十五萬一
    千五百四十六元（即原審判准二十五萬二千六百九十六元扣除減縮之一千一百五
    十元）本息，就其中請求連帶給付十二萬三千五百六十三元，及自起訴狀繕本送
    達翌日即九十二年四月十七日起至清償日止，按年息百分之五計算之利息，洵屬
    正當，應准許之。原審就此部分為上訴人敗訴之判決，並依兩造之聲請命供擔保
    為關於假執行之宣告，核無不合，上訴意旨就此部分指摘原判決不當，為無理由
    ，應予駁回。至於被上訴人逾此部分之請求，核非正當，應予駁回，原審判命上
    訴人給付超過上開應准許部份及該部分關於假執行之宣告，尚有違誤，上訴意旨
    指摘原判決此部分不當為有理由，爰予廢棄改判，駁回被上訴人此部分之訴及假
    執行之聲請。
八、本件事證已臻明確，兩造其餘攻擊防禦方法及舉證，經審酌後核與判決結果無影
    響，爰不一一論述，併此明。
九、據上論結，本件上訴為一部有理由，一部無理由，依民事訴訟法第四百五十條、
    第四百四十九條第一項、第七十九條、第八十五條第二項，判決如主文。
中　　　華　　　民　　　國　　九十三　　年　　十二　　月　　　七 　　　日
                              民事第十五庭
                                  審判長法  官  劉  靜  嫻
                                        法  官  陳  昆  煇
                                        法  官  游  明  仁
正本係照原本作成。
不得上訴。
中　　　華　　　民　　　國　　九十三　　年　　 十二 　　月　　　十　　　日
　　　　　　　　　　　　　　　　　  　　書記官  于      誠
